【裁判字號】    97,交聲,1115
【裁判日期】    970820
【裁判案由】    違反道路交通管理處罰條例聲明異議
【裁判全文】
臺灣桃園地方法院刑事交通事件裁定    97年度交聲字第1115號
原處分機關  交通部公路總局臺中區監理所南投監理站
異  議  人
即受處分人  甲○○
上列異議人即受處分人因違反道路交通管理處罰條例案件，對於
交通部公路總局臺中區監理所南投監理站民國96年12月14日所為
之處分（原處分案號：投監四字第裁65－Z00000000 號），聲明
異議，經臺灣南投地方法院以管轄錯誤裁定移送本院（97年度交
聲字第27號），本院裁定如下：
    主  文
異議駁回。
    理  由
一、聲明異議意旨略以：異議人即受處分人甲○○違規日期與通
    知送達裁決日期差別太久，導致受處分人無法再行考照，倘
    若於民國92年3 月10日違規後就盡快通知，註銷1 年之期早
    已到期，但違規日至裁決通知都已經過了3 年9 個月，若現
    在繳納罰款，亦需再註銷1 年，此裁決太過不合理，且駕照
    早於91年已遭繳監理單位吊扣，1 年註銷期應於吊扣時就已
    自動註銷才對，為此狀請鈞院撤銷原處分云云。
二、原處分意旨略以：異議人原領有普通小客車駕駛執照，因於
    91年7 月7 日酒後駕車，但未依法繳納罰款，而於同年8 月
    23日至本站申請辦理議處吊扣駕駛執照18個月在案（酒後駕
    車酒精濃度測試值超過規定部分吊扣駕駛執照15個月、超速
    吊扣駕駛執照3 個月），駕照吊扣期間自91年8 月23日起至
    93年2 月22日止（翌日23日為還件日）。然異議人復於92年
    3 月10日12時45分許駕駛北歐冷氣工程有限公司所有之車牌
    號碼3P-3445 號自用小貨車，於國道1 號高速公路南向50.3
    公里處，為內政部警政署國道公路警察局第一隊員警（下稱
    原舉發單位）攔查，當場填製公警局交字第Z00000000 號違
    反道路交通管理事件通知單（下稱舉發通知單）舉發異議人
    有「駕照吊扣期間駕駛小自貨（91年8 月23日—93年2 月22
    日）」之違規行為，異議人並於收受通知欄親自簽名收受。
    嗣後，異議人未於應到案日期前（即92年3 月25日）到站聽
    候裁決，原處分機關遂於93年4 月1 日（下稱第1 次裁決）
    依道路交通管理處罰條例第21條第1 項第5 款裁處異議人罰
    鍰新臺幣（下同）12,000元整，並吊銷駕駛執照，且自93年
    5 月2 日起1 年內禁考，該裁決書經郵局以雙掛號郵寄異議
    人戶籍登記地址（桃園縣蘆竹鄉○○路○ 段14號6 樓），經
    郵局以查無此人退回，故未合法送達，原處分機關亦未能依
    裁決書裁罰主文逕行註銷異議人駕照。原處分機關遂於96年
    12月14日再以投監四字第裁65-Z00000000號裁決書為裁決（
    下稱第2 次裁決），亦裁處異議人罰鍰12,000元整、吊銷駕
    駛執照、自97年1 月14日起1 年內禁考，並經異議人之同居
    姊夫代為收受，原處分機關之裁決並無違誤等語，並有卷附
    之舉發通知單、汽車駕照基本資料查詢表、裁決查詢報表、
    南投監理站裁決書送達證書等件供參。
三、按案件由犯罪地或被告之住所、居所或所在地之法院管轄，
    刑事訴訟法第5 條第1 項定有明文，且為道路交通案件處理
    辦法第4 條所明文準用。本件被告之住所地及居所地均在桃
    園縣境內，依據上開規定，本院對本件交通違規之聲明異議
    自有管轄權，合先敘明。
四、按汽車駕駛人，駕駛執照吊扣期間駕車者，處新臺幣6,000
    元以上12 ,000 元以下罰緩，並當場禁止其駕駛，道路交通
    管理處罰條例第21條第1 項第5 款定有明文；復同條第4 項
    規定並應吊銷其駕駛執照。再依同條例第67條第3 項規定，
    汽車駕駛人，曾依本條例其他各條規定吊銷駕駛執照者，一
    年內不得考領駕駛執照。又按行政機關為行政行為時，除法
    律另有規定外，應依本法（行政程序法）規定為之。另書面
    之行政處分，應送達相對人及已知之利害關係人；書面以外
    之行政處分，應以其他適當方法通知或使其知悉。又書面之
    行政處分自送達相對人及已知之利害關係人起；書面以外之
    行政處分自以其他適當方法通知或使其知悉時起，依送達、
    通知或使知悉之內容對其發生效力，行政程序法第3 條第1
    項、第100 條第1 項、第110 條第1 項亦分別定有明文。從
    而，行政處分之效力，自應於依法送達、通知或使相對人知
    悉其內容時起，始對外發生效力。次按處理違反道路交通管
    理事件，有關文書送達之程序，依行政程序法之規定；送達
    由行政機關自行或交由郵政機關送達；送達，於應受送達人
    之住居所、事務所或營業所為之；於應送達處所不獲會晤應
    受送達人時，得將文書付與有辨別事理能力之同居人、受雇
    人或應送達處所之接收郵件人員，違反道路交通管理事件統
    一裁罰基準及處理細則第5 條，行政程序法第68條第1 項、
    第72條第1 項前段、第73條第1 項亦分別定有明文。
五、查異議人因上開酒後駕車易處吊扣駕照18個月，而於駕照吊
    扣期間之92年3 月10日駕車為警舉發其違規，並親在違規通
    知單上簽名收受之事實，均自承無誤，且有該通知單1 件在
    卷可稽；關於上開第1 、2 次裁決之經過，第1 次未合法送
    達，第2 次已合法送達之情形，復有裁決查詢報表、送達證
    書等件存卷為憑。茲有疑者，僅在於：第2 次裁決之裁罰時
    間是否已逾越裁罰時效而不得裁罰？對此：
  (一)按道路交通管理處罰條例本身並無行政罰裁處權之時效消滅
    規定，而同條例第2 條規定：「本條例未規定者，依其他法
    律規定。」，合先敘明。且按94年2 月5 日公布、95年2 月
    5 日施行之行政罰法第27條第1 、2 項明定「行政罰之裁處
    權，因3 年期間之經過而消滅。前項期間，自違反行政法上
    義務之行為終了時起算。但行為之結果發生在後者，自該結
    果發生時起算。」，同法第45條第1 、2 項亦明定「本法施
    行前違反行政法上之義務行為應受處罰而未經裁處，於本法
    施行後裁處者，除第15條、第16條、第18條第2 項、第20條
    及第22條規定外，均適用之。前項行政罰之裁處權時效，自
    本法施行之日起算。」，而交通違規裁罰時效，其性質自屬
    「行政罰之裁處」無疑，道路交通管理處罰條例既未自行規
    定裁處權消滅時效，又無行政罰法第45條第1 項規定之除外
    明文，自應依行政罰法第27條認定裁罰權是否已因3 年之期
    間經過而消滅。
  (二)查本件異議人於92年3 月10日違反行政法上之義務之交通違
    規行為，原處分機關於行政罰法95年2 月5 日施行前之93年
    4 月1 日為第1 次裁罰處分，經郵局以查無此人退回，故未
    合法送達，依上開行政程序法之明文規定，對異議人固不生
    效力；惟原處分機關於96年12月14日再為第2 次裁決，且業
    經合法送達，均已如前述，則依行政罰法第27條之規定，此
    一裁罰，並未逾越3 年之時效（即95年2 月5 日行政罰法施
    行之日起算3 年），異議人提起本件異議，容有誤會，並非
    有理由。
  (三)雖道路交通管理事件統一裁罰基準及處理細則第44條第1 項
    規定：「違反道路交通管理事件行為人，未依規定自動繳納
    罰鍰，或未依規定到案聽候裁決，處罰機關應依基準表於舉
    發違反道路交通管理事件通知單送達且逾越應到案期限60日
    之3 個月內逕行裁決之」，然此項規定係主管機關即交通部
    與內政部為補充道路交通管理處罰條例漏未對處罰機關於受
    理違反道路交通管理事件裁決時效所為之補充性質行政命令
    ，但因該細則第44條第1 項並未規定處罰機關違反上開期間
    之規定時，發生何種效果？故解釋上該規定屬訓示規定，處
    罰機關若未遵守上開期間之規定，並不發生失權之效果，併
    予敘明。
六、綜上所述，異議人於前揭時、地有駕駛執照吊扣期間駕車之
    違規行為，經原處分機關依道路交通管理處罰條例第21條第
    1 項第5 款規定，裁處12,000元，並吊銷駕駛執照，1 年內
    禁考，核無違誤，本件異議人之異議為無理由，應予駁回。
七、據上論斷，依道路交通案件處理辦法第20條前段，裁定如主
    文。
中    華    民    國    97    年    8     月    20    日
                  交通法庭    法  官  吳勇毅
以上正本證明與原本無異。
如不服本裁定，應於送達後5 日內，向本院提出抗告狀。
                              書記官  羅婉榕
中    華    民    國    97    年    8     月    25    日


司法院資訊處製作；財團法人民間司法改革基金會備份。
